臺灣桃園地方法院刑事判決　　　　　　99年度審易字第1951號
公　訴　人　臺灣桃園地方法院檢察署檢察官
被　　　告　羅引秀
上列被告因違反毒品危害防制條例案件，經檢察官提起公訴（99
年度毒偵字第3962號），本院判決如下：
    主    文
羅引秀施用第二級毒品，處有期徒刑參月，如易科罰金，以新臺
幣壹仟元折算壹日。
    事    實
一、羅引秀前於民國87年間因施用毒品案件，經本院以87年度毒
    聲字第1804號裁定送觀察、勒戒後，認無繼續施用毒品之傾
    向，於87年10月2 日執行完畢釋放出所，該次施用毒品犯行
    ，並經臺灣桃園地方法院檢察署檢察官以87年度偵字第1397
    1 號為不起訴處分確定；復於前開觀察、勒戒執行完畢釋放
    後5 年內之88年間，因施用毒品案件，經本院以88年度毒聲
    字第2830號裁定送觀察、勒戒後，認有繼續施用毒品之傾向
    ，再由本院以88年度毒聲字第3292號裁定令入戒治處所施以
    強制戒治，嗣經本院以88年度毒聲字第5786號裁定停止戒治
    出所，並付保護管束，迄至89年6 月7 日保護管束期滿未經
    撤銷，視為強制戒治期滿執行完畢，該次施用毒品犯行，並
    經本院以88年度壢簡字第636 號判決判處有期徒刑4 月確定
    ；另於96年間因施用毒品案件，經本院以96年度毒聲字第11
    15號裁定送觀察、勒戒後，認有繼續施用毒品之傾向，再由
    本院以97年度毒聲字第249 號裁定令入戒治處所施以強制戒
    治，因戒治成效評定為合格，於98年1 月16日停止戒治依法
    釋放，該次施用毒品犯行，並經臺灣桃園地方法院檢察署檢
    察官以98年度戒毒偵字第50號為不起訴處分確定。詎未戒除
    毒癮，復基於施用第二級毒品甲基安非他命（起訴書均載為
    安非他命，應予更正）之犯意，於99年7 月26日為警採尿時
    往前回溯96小時內之某時，在臺灣地區某不詳處所，以某不
    詳方式，施用第二級毒品甲基安非他命1 次。嗣於99年7 月
    26日上午10時25分許，在桃園縣楊梅鎮○○路298 巷巷口附
    近為警查獲，經其同意採集尿液送驗後，結果呈安非他命類
    陽性反應。
二、案經桃園縣政府警察局楊梅分局報告臺灣桃園地方法院檢察
    署檢察官偵查起訴。
    理      由
壹、證據能力部分：
    按被告以外之人於審判外之言詞或書面陳述，除法律有規定
    者外，不得作為證據，刑事訴訟法第159 條第1 項固定有明
    文。然被告以外之人於審判外之陳述，雖不符刑事訴訟法第
    159 條之1 至之4 之規定，而經當事人於審判程序同意作為
    證據，法院審酌該言詞陳述或書面陳述作成時之情況，認為
    適當者，亦得為證據；又當事人、代理人或辯護人於法院調
    查證據時，知有刑事訴訟法第159 條第1 項不得為證據之情
    形，而未於言詞辯論終結前聲明異議者，視為有前項之同意
    ，刑事訟訴法第159 條之5 亦定有明文。又刑事訴訟法第15
    9 條之5 的立法意旨在於傳聞證據未經當事人之反對詰問予
    以核實，原則上先予排除。惟若當事人已放棄反對詰問權，
    於審判程序中表明同意該等傳聞證據可作為證據；或於言詞
    辯論終結前未聲明異議，基於尊重當事人對傳聞證據之處分
    權及證據資料愈豐富，愈有助於真實發見之理念，上開傳聞
    證據亦均得資為證據。經查：本件認定事實所引用之卷內卷
    證資料雖屬被告以外之人於審判外之書面陳述，惟被告及檢
    察官於本院審理中，經本院逐一提示時，均未於言詞辯論終
    結前表示異議，並不爭執其證據能力，且卷內之文書證據及
    物證等，亦無刑事訴訟法第159 條之4 之顯有不可信之情況
    與不得作為證據之情形，則依刑事訴訟法第159 條之5 之規
    定，本件認定事實所引用之所有文書證據、物證等證據，均
    有證據能力。
貳、實體部分：
一、訊據被告羅引秀矢口否認於上揭時、地，有何施用第二級甲
    基安非他命之犯行，辯稱：沒有施用毒品云云。經查：被告
    於上揭時間為警採集之尿液，經送請臺灣檢驗科技股份有限
    公司以酵素免疫分析法（EIA ）初步檢驗，再以氣相層析質
    譜儀法（GC/MS ）確認分析結果，確呈安非他命類陽性反應
    ，此有臺灣檢驗科技股份有限公司99年8 月11日出具之UL/2
    010/70818 號濫用藥物檢驗報告及桃園縣政府警察局楊梅分
    局被採尿人尿液暨毒品真實姓名與編號對照表各1 紙附卷足
    憑。按以目前常用檢驗尿液中是否含有毒品反應之方法，有
    免疫學分析法和層析法兩類，尿液初步檢驗採免疫學分析法
    ，由於該分析法對結構類似之成分，亦可能產生反應，故初
    步檢驗呈陽性反應者，需採用另一種不同分析原理之檢驗方
    法進行確認，經行政院衛生署認可之檢驗機構採用氣相層析
    質譜儀（GC/MS ）分析法。以氣相層析質譜儀分析法進行確
    認者，均不致產生偽陽性反應，此有行政院衛生署管制藥品
    管理局92年6 月20日管檢字第0920004713號函可供參照。依
    甲基安非他命經口服與施用進入人體後，經人體代謝作用，
    約百分之70於24小時內自尿中排出，約百分之90於96小時內
    自尿中排出，由於安非他命成分之檢出與其投與方式、投與
    量、個人體質、採尿時間與檢測儀器之精密度等諸多因素有
    關，最長可能不會超過4 日（96小時），亦有行政院衛生署
    藥物食品檢驗局81年2 月8 日藥檢壹字第001156號函可資參
    照。是且以氣相層析質譜分析法作藥物及其代謝產物之定性
    及定量分析檢驗者，幾乎不會有偽陽性反應產生，亦即如尿
    液中未含有煙毒之反應者，即不可能產生因藥物所引起之偽
    陽性反應，此為毒品檢驗學之常規，亦為本院辦理相關違反
    毒品危害防制條例案件所知悉，是以，上開檢驗結果當足以
    認定為真實而堪予採信，從而被告於99年7 月26日為警採尿
    時往前回溯96小時內之某時，有施用第二級毒品甲基安非他
    命之犯行，應堪認定。
二、又按毒品危害防制條例於92年7 月9 日修正公布，自93年1
    月9 日施行，而依修正後之規定，僅限於「初犯」及「5 年
    後再犯」2 種情形，始應先經觀察、勒戒或強制戒治程序。
    倘被告於5 年內已再犯，經依法追訴處罰，縱其第3 次（或
    第3 次以上）再度施用毒品之時間，在初犯經觀察、勒戒或
    強制戒治執行完畢釋放5 年以後，已不合於「5 年後再犯」
    之規定，且因已於「5 年內再犯」，顯見其再犯率甚高，原
    實施觀察、勒戒或強制戒治，已無法收其實效，即應依該條
    例第10條規定處罰；又所謂5 年戒斷期間之計算，係指相鄰
    之前後2 次施用毒品時間之間隔而言，非可飛躍自初次起算
    其5 年期間（最高法院95年度第7 次、97年度第5 次刑事庭
    會議決議及最高法院95年度臺非字第65號判決參照）。是本
    案被告有上揭事實欄所載關於施用毒品之觀察、勒戒、強制
    戒治處遇及因施用毒品經本院判處罪刑確定之科刑紀錄，有
    臺灣高等法院被告前案紀錄表1 紙附卷足憑。被告於強制戒
    治執行完畢5 年內再施用毒品，且經判處罪刑確定，即係「
    5 年內再犯」，甚為明確。衡諸前揭說明，本案被告犯行既
    非初犯，亦非毒品危害防制條例第20條第3 項所指「5 年後
    再犯」之情形，依上開說明，仍應追訴處罰。綜上，被告有
    事實欄所載施用第二級毒品犯行，已堪認定，其空言否認施
    用第二級毒品犯行，洵屬臨訟卸責之詞，不足採信。本件事
    證明確，被告犯行堪以認定，應依法論科。
三、核被告所為，係犯毒品危害防制條例第10條第2 項施用第二
    級毒品罪。其施用前非法持有毒品甲基安非他命之低度行為
    ，應為施用毒品之高度行為所吸收，不另論罪。爰審酌被告
    前因施用毒品經觀察勒戒、強制戒治執行完畢釋放後，仍無
    法斷絕施用毒品惡習，施用毒品係戕害自身健康，對他人並
    不生重大危害等一切情狀，量處如主文所示之刑，併諭知易
    科罰金之折算標準，以示懲儆。至扣案之甲基安非他命1 包
    含袋（驗餘毛重0.2591公克）、玻璃球吸食器1 只、安非他
    命吸食器1 組，訊據被告於警詢、檢察官偵訊及本院審理時
    均堅決否認為其所有，或供其施用毒品所用之物，本院復查
    無積極證據足資證明與被告本案施用毒品犯行有關，爰均不
    予宣告沒收銷燬之或沒收，附此敘明。
據上論斷，依刑事訴訟法第299 條第1 項前段，毒品危害防制條
例第10條第2 項，刑法第11條前段、第41條第1 項前段，判決如
主文。
本案經檢察官簡方毅到庭執行職務。
中    華    民    國   100    年    3     月    31    日
                        刑事庭  法  官  鍾雅蘭
以上正本證明與原本無異。
如不服本判決，應於判決送達後10日內向本院提出上訴狀（應附
繕本），其未敘述上訴理由者，應於上訴期間屆滿後20日內補提
理由書狀於本院，上訴於臺灣高等法院。
                                書記官  陳恩如
中    華    民    國   100    年    3     月    31    日
附錄本案論罪科刑依據之法條：
毒品危害防制條例第10條
施用第一級毒品者，處6 月以上5 年以下有期徒刑。
施用第二級毒品者，處3 年以下有期徒刑。